臺灣雲林地方法院刑事協商判決
109年度訴字第417號
公  訴  人  臺灣雲林地方檢察署檢察官          
被      告  楊清龍


輔  佐  人
即被告之妻  楊蘇芳玲



選任辯護人  廖元應律師
上列被告因違反野生動物保育法案件，經檢察官提起公訴（108
年度偵字第1221號、第1968號、第2004號）後，聲請本院改依協
商程序而為判決，本院合議庭裁定由受命法官獨任進行協商程序
，判決如下：
    主      文
楊清龍共同犯野生動物保育法第四十條第二款之非法買賣保育類
野生動物產製品罪，處有期徒刑拾月。緩刑參年，並應於本判決
確定之日起壹年陸個月內，向公庫支付新臺幣貳拾萬元。扣案如
附表編號1、3、5所示之物均沒收。未扣案之犯罪所得新臺幣壹
佰貳拾萬元沒收，於全部或一部不能沒收或不宜執行沒收時，追
徵其價額。
    事實及理由
一、犯罪事實
　　楊清龍明知鯨目（含全部之豚科）之鯨豚，屬野生動物保育
    法第4條第1項第1款所規定之保育類野生動物，非經主管機
    關同意，不得非法買賣，竟為圖銷售營利，與其子楊嘉華（
    業經本院審結），共同基於非法買賣保育類野生動物產製品
    之集合犯意聯絡，由楊清龍自民國105年某日起，在不詳地
    點，以每公斤新臺幣（下同）50至100元不等之價格，向漁
    船收購鯨豚屠體若干，並私運至其位於臺東縣○○鎮○○路00號
    住處後，由楊清龍與買主陳俊龍（業經本院審結）聯繫後，
    再由楊嘉華負責將上開購入之鯨豚肉裝箱並運送至宅急便營
    業所寄貨由陳俊龍收受，每次以每公斤約150、200元之價格
    販賣鯨豚肉約200公斤予陳俊龍，共計約30次（每次交易金
    額約4萬元，共得款約120萬元）。嗣經警於107年12月27日
    查獲陳俊龍後供出鯨豚肉來源為楊清龍，復經警於108年1月
    15日查獲楊清龍，並扣得如附表所示之物，而查悉上情。
二、證據名稱
  ㈠供述證據部分
  ⒈被告楊清龍於警詢、偵查及本院準備程序中之自白。
　⒉證人即同案被告陳俊龍於警詢、偵查中之證述。
　⒊證人即同案被告楊嘉華於警詢、偵查中之證述。
　⒋證人即同案被告王琟豪於警詢、偵查中之證述。　　
  ㈡非供述證據部分
  ⒈相關函文資料
  ⑴行政院海洋委員會海巡署偵防分署雲林查緝隊108年5月16日
    偵雲林字第1082300602號函暨鑑定結果。
　⑵海洋委員會海洋保署108年5月9日海保生字第1080002394號
    函暨鑑定結果。
　⑶國立自然科學博物館108年2月20日館生字第1080001253號函
    暨鑑定結果。
　⑷法務部調查局DNA鑑識實驗室109年3月6日調科肆字第1090003
    2330號鑑定書。
　⑸國立自然科學博物館109年3月3日館生字第1090001659號函暨
    鑑定結果列表。
  ⑹雲林縣政府109年3月24日府農林二字第1092506673號函文。
　⑺法務部調查局DNA鑑識實驗室109年3月6日調科肆字第1090003
    2330號鑑定書1份。
  ⒉證人即同案被告部分
　⑴證人即同案被告陳俊龍之行政院海洋委員會海巡署偵防分署
    雲林查緝隊107年12月27日搜索扣押筆錄、扣押物品目錄表
    各3份及搜索現場及扣案證物照片。
　⑵證人即同案被告陳俊龍之蒐證照片及其販售鯨豚肉與同案被
    告林蘇善、吳泰源、陳燕燕、吳金桂之蒐證照片共41張。
　⑶證人即同案被告陳俊龍之通訊軟體LINE對話紀錄翻拍照片共5
    張。
　⑷證人即同案被告楊嘉華、王琟豪現場蒐證照片10張。
  ⒊被告部分 
　⑴被告使用之新港區漁會戶名楊嘉蕙，帳號0000000000000000
    號帳戶交易明細表、存摺存款對帳單各1份。
　⑵被告之行政院海洋委員會海巡署偵防分署雲林查緝隊108年1
    月15日搜索扣押筆錄、扣押物品目錄表各1份。　　   
  ⒋扣案物資料
  ⑴鯨豚屠體責付保管單2份。
　⑵雲林縣政府108年2月18日府農林二字第1082503524號函暨檢
    送毀流程文件1份。
　⑶海洋委員會海巡署偵防分署雲林查緝隊109年8月20日偵雲林
    字第1092300913號函暨所附行政院海洋委員會海巡署偵防分
    署雲林查緝隊扣押物品發還證明書各1份。　
三、本案被告已認罪，且經辯護人之協助，檢察官與被告於審判
    外達成協商合意，合意內容如判決主文所示。上開協商合意
    並無刑事訴訟法第455條之4第1項所列情形之一，檢察官聲
    請改依協商程序而為判決，本院爰不經言詞辯論，於協商合
    意範圍內為協商判決。
四、附記事項
  ㈠按保育類野生動物產製品，非經主管機關之同意，不得買賣
    或在公共場所陳列、展示，野生動物保育法第35條第1項定
    有明文，其違反者應依同法第40條第2款論處。次按野生動
    物保育法第40條第2款規定：「違反第35條第1項規定，未經
    主管機關同意，買賣或意圖販賣而陳列、展示保育類野生動
    物或其產製品者」。所稱「買賣」，兼及「買入」及「賣出
    」，不以「買入」後復行「賣出」為必要，因上開法條之立
    法目的，在嚇阻買賣保育類野生動物，規範諸如收藏、觀賞
    等不以營利為目的之購買行為，以杜絕銷售之管道、防免保
    育類野生動物被濫捕、濫獵、或濫殺，既僅規定不得「買、
    賣」，並未明文須以營利為目的之買、賣始成立犯罪（最高
    法院105年度台上字第2675號判決意旨參照）。
  ㈡核被告所為，係犯野生動物保育法第40條第2款之非法買賣保
    育類野生動物產製品罪。被告以銷售營利為目的，基於概括
    之犯意，多次買賣（或先買後賣）保育類野生動物產製品之
    反覆行為，依社會通念具有反覆、延續實行之特徵，在行為
    概念上，應評價為包括一罪之集合犯，僅論以一罪。
　㈢被告與同案被告楊嘉華間，就本案犯行有犯意聯絡及行為分
    擔，應論以共同正犯。
  ㈣被告未曾因故意犯罪受有期徒刑以上刑之宣告，有其臺灣高
    等法院被告前案紀錄表在卷可佐，符合刑法第74條第1項第1
    款宣告緩刑之要件。
  ㈤沒收
  ⒈按犯野生動物保育法第40條、第41條、第42條或第43條第3項
    之罪，查獲之保育類野生動物得沒收之；查獲之保育類野生
    動物產製品及供犯罪所用之獵具、藥品、器具，沒收之，野
    生動物保育法第52條第1項雖定有明文，惟刑法有關沒收部
    分之條文業於104年12月17日修正，於104年12月30日公布，
    並自105年7月1日起施行。又刑法施行法第10條之3第2項規
    定：「105年7月1日前施行之其他法律關於沒收、追徵、追
    繳、抵償之規定，不再適用」，亦即105年7月1日前已施行
    之特別刑法關於沒收、追徵、追繳、抵償之規定，自105年7
    月1日起不再適用。再野生動物保育法第52條第1項之規定於
    105年7月1日以後並未修法，則揆諸上開說明，野生動物保
    育法第52條第1項關於沒收之規定，自105年7月1日起即不再
    適用，準此，違反野生動物保育法案件中有關查獲之保育類
    野生動物、保育類野生動物產製品及供犯罪所用之獵具、藥
    品、器具之沒收與否，即應回歸適用刑法關於沒收之規定。
　⒉扣案如附表編號1、3、5所示之宅急便顧客收執聯10張、蘋果
    廠牌行動電話1支（搭配門號0000000000號SIM卡1張）、新
    港區漁會存摺（戶名：楊嘉蕙）2本，均為被告所持有使用
    ，且均為其本案犯行所用之物，業經被告於本院準備程序中
    陳述明確，均依刑法第38條第2項規定宣告沒收。至如附表
    編號2、4所示之扣案物，雖為被告所有，然其供稱：宅配通
    寄貨單並未使用且與本案無關，新港區漁會存摺（戶名：楊
    清龍）之存摺亦與本案無關等語，且依卷內證據，亦難認與
    本案犯行有關聯，爰不予宣告沒收。
　⒊犯罪所得，屬於犯罪行為人者，沒收之，於全部或一部不能
    沒收或不宜執行沒收時，追徵其價額，刑法第38條之1第1項
    前段、第3項分別定有明文。又共同正犯犯罪所得之沒收暨
    追徵，應就各人實際所分得之數為之，若僅其中某一共同正
    犯對於犯罪所得具有事實上之處分權限，而其他共同正犯均
    無事實上之共同處分權限者，則僅於該特定對於犯罪所得具
    有事實上處分權限之正犯宣告罪刑項下諭知沒收暨追徵即可
    ，無庸於其他共同正犯宣告罪刑項下一併為沒收暨追徵之諭
    知，此應由事實審法院綜合卷證資料之調查結果，依自由證
    明程序予以認定（最高法院109年度台上字第4571號判決意
    旨參照）。經查：被告與同案被告楊嘉華共同販賣鯨豚肉之
    犯罪所得共計約120萬元，均由被告取得，業據證人即同案
    被告楊嘉華證述明確，且經被告供述在卷，並經檢察官、被
    告及辯護人以前開犯罪所得協商沒收之，雖未扣案，然既屬
    被告所有之犯罪所得，自應依前開規定宣告沒收，並於全部
    或一部不能沒收或不宜執行沒收時，追徵其價額。　
五、應適用之法律：刑事訴訟法第455條之2第1項第1款、第455
    條之4第2項、第455條之8、第454條第1項，野生動物保育法
    第40條第2款，刑法第11條前段、第28條、第74條第1項第1
    款、第2項第4款、第38條第2項前段、第38條之1第1項前段
    、第3項。
六、協商判決除有刑事訴訟法第455條之4第1項第1款、第2款、
    第4款、第6款、第7款所定情形之一，或違反同條第2項之規
    定者外，檢察官與被告均不得上訴。
七、如有上開可得上訴情形，而不服本判決，應於收受判決送達
    後20日內向本院提出上訴書狀（應敘述具體理由並附繕本）
    。上訴書狀如未敘述理由，應於上訴期間屆滿後20日內補提
    理由書於本院。
本案經檢察官李文潔、蘇聖涵提起公訴，檢察官黃煥軒、李松諺
、蕭仕庸到庭執行職務。
中　　華　　民　　國　　110 　年　　12　　月　　29　　日
                      刑事第六庭    法  官  簡伶潔
以上正本證明與原本無異。                         
                                    書記官  高士童
中　　華　　民　　國　　110 　年　　12　　月　　29　　日
附錄本案論罪科刑之法條：
野生動物保育法第40條：
有下列情形之一，處6月以上5年以下有期徒刑，得併科新臺幣30
萬元以上150萬元以下罰金：
一、違反第24條第1項規定，未經中央主管機關同意，輸入或輸
    出保育類野生動物之活體或其產製品者。
二、違反第35條第1項規定，未經主管機關同意，買賣或意圖販
    賣而陳列、展示保育類野生動物或其產製品者。
　　
附表：扣案物  
編號 名稱 數量 所有人 備註  1８ 宅急便顧客收執聯 10張 楊清龍 本院109年度保管檢字第298號編號8-3（本院卷一第91頁）  2９ 宅配通寄貨單 1本 楊清龍 本院109年度保管檢字第298號編號8-3（本院卷一第91頁）  3 蘋果廠牌行動電話1支（搭配門號0000000000號SIM卡1張） 1支 楊清龍 本院109年度保管檢字第298號編號8-3（本院卷一第91頁）  4 新港區漁會存摺（戶名：楊清龍） 1本 楊清龍 本院109年度保管檢字第298號編號8-4（本院卷一第93頁）  5 新港區漁會存摺（戶名：楊嘉蕙） 2本 楊清龍 本院109年度保管檢字第298號編號8-4（本院卷一第93頁）